【裁判字號】    88,簡上,96
【裁判日期】    890211
【裁判案由】    拆屋還地
【裁判全文】
臺灣雲林地方法院民事判決  八十八年度簡上字第九十六號
    上  訴  人  乙○○○
    法定代理人  甲○○
    被上訴人    丙○○
    訴訟代理人  丁○○
右當事人間請求拆屋還地事件，上訴人對於中華民國八十八年九月十六日本院斗六簡
易庭八十八年度六簡字第一一八號第一審判決提起上訴，本院判決如左：
    主  文
上訴駁回。
第二審訴訟費用由上訴人負擔。
      事    實
甲、上訴人方面：
  一、聲明：
  （一）原判決廢棄。
  （二）被上訴人應將坐落雲林縣斗南鎮○○段八四號土地（下稱系爭土地）如附圖
        所示Ａ部分、面積○‧○八平方公尺建物拆除，將土地交還上訴人。
  二、陳述：除與原審判決書所載者相同茲予引用外，補稱：
  （一）被上訴人建築前曾申請地政事務所測量，以噴漆為界標，其一樓依界施建，
        至於頂樓則蓄意占用。
  （二）上訴人所有之系爭土地面積不足一．五平方公尺，旁邊之畸零地亦約一．五
        平方公尺，故可知此地為上訴人所有，應以八十一年十一月間雙方共同申請
        地政事務所測量之成果圖為準確。
  三、證據：除援用原審之立證方法外，另提出地籍圖重測土地標示變更結果通知書
      、所有權狀各一紙為證，並聲請勘驗現場。
乙、被上訴人方面：
  一、聲明：駁回上訴。
  二、陳述：除與原審判決書所載者相同茲予引用外，補稱：系爭土地乃八十五年裁
      判分割所得，被上訴人之建物乃分割後建築，裁判分割乃以上訴人之牆壁為經
      界線，實無土地為被上訴人占用之餘地，上訴人所提出之複丈成果圖乃八十一
      年十月間分割前所測，無以為據。
  三、證據：除援用原審之立證方法外，另提出土地複丈、建物測量案件補正通知書
      、使用執照各一紙為證。
      理    由
一、本件上訴人起訴主張：被上訴人目前正在改建樓房，其二樓施建侵占上訴人所有
    系爭土地，屢經電話制止，被上訴人卻置之不理，爰本於所有權之權能，請求判
    決如訴之聲明第二項所示。被上訴人則以：並無逾越上訴人所有之系爭土地等語
    資為抗辯。
二、查系爭土地為上訴人所有，業據其提出土地登記簿謄本等件為證，且為被上訴人
    所不爭執，堪認其此部分之主張為實在。茲所應予審究者，厥為被上訴人所有之
    建物是否有占用、逾越上訴人所有之系爭土地之情。經查，被上訴人所有之建物
    一樓部分，乃依界建築，並未占用上訴人所有之系爭土地一節，為上訴人所自承
    ，而本院經上訴人聲請分別囑託雲林縣斗南地政事務所及內政部土地測量局鑑測
    系爭土地，結果為被上訴人之建物均無逾界侵占之情，有該土地複丈結果圖及鑑
    定書（圖）附卷可按，堪認被上訴人辯稱伊所有之建物未占用系爭土地一節屬實
    。又按當事人主張有利於己之事實者，就其事實有舉証之責任，民事訴訟法第二
    百七十七條定有明文。本件上訴人主張被上訴人所有之建物頂樓逾界建築之事實
    ，為被上訴人所否認，而前開雲林縣斗南地政事務所及內政部土地測量局鑑測系
    爭土地之結果，亦認定被上訴人之建物均無逾界建築之情，亦有該土地複丈結果
    圖及鑑定書（圖）可按，而本院至現場勘驗結果為兩造所有建物頂樓（即三樓）
    圍牆中間，為被上訴人灌入水泥，寬度約三公分至七公分不等等情，有勘驗筆錄
    及略圖在卷可按，並有相片二幀附卷可查，上訴人雖提出民國八十一年十一月測
    量之成果圖證明其所有之系爭土地減少一．五平方公尺，惟該圖乃於系爭土地分
    割前私人所測，其正確性非無可疑，且依本院八十五年度訴字第十五號分割共有
    物判決理由（二）所記載「被告（即上訴人）則沿八十四號與八十八號土地之界
    線建有三層樓房一棟」等語，依該判決，上訴人取得系爭土地面積為五十四平方
    公尺，而系爭土地依前開土地測量局之測量結果仍為五十四平方公尺，有土地測
    量局函存卷可查，是該灌入水泥之部分，並非上訴人所有之土地，此外，上訴人
    就其前開主張復無法舉證証明屬實，則其請求被上訴人應將坐落系爭土地如附圖
    所示Ａ部分、面積○‧○八平方公尺土地上建物拆除，將土地交還上訴人，為無
    理由，應予駁回。是則原審判決駁回上訴人之訴及假執行之聲請，於法並無不合
    ，上訴意旨指摘原判決不當，求予廢棄改判，為無理由，應予駁回其上訴。
三、本件事證已臻明確，上訴人請求再次測量上訴人所有之系爭土地及被上訴人所有
    之同段八八地號土地之長度，核與本判決不生影響，爰不予調查，附此敘明。
四、據上論結，本件上訴為無理由，依民事訴訟法第四百三十六條之一第三項、第四
    百四十九條第一項、第七十八條，判決如主文。
中      華      民      國    八十九    年      二      月    十一    日
                            臺灣雲林地方法院民事庭
~B審判長法官  蕭守田
~B法      官  楊曉惠
~B法      官  潘雅惠
右為正本係照原本作成。
本件不得上訴。
中      華      民      國    八十九    年      二      月    二十二    日
~B法院書記官  詹靜宜


司法院資訊處製作；財團法人民間司法改革基金會備份。
